【裁判字號】    92,上易,710
【裁判日期】    920902
【裁判案由】    妨害家庭
【裁判全文】
臺灣高等法院臺中分院刑事判決                    九十二年度上易字第七一○號
    上  訴  人  臺灣台中地方法院檢察署檢察官
    被      告  甲○○
    選任辯護人  張淑琪
    被      告  丙○○
右上訴人因被告等妨害家庭案件，不服臺灣台中地方法院九十一年度易字第三二二一
號中華民國九十二年三月六日第一審判決（起訴案號：臺灣台中地方法院檢察署九十
一年度偵字第二○二三五號），提起上訴，本院判決如左：
      主  文
上訴駁回。
      理  由
一、公訴意旨略以：被告甲○○係告訴人乙○○之妻，為有配偶之人，被告丙○○亦
    明知被告甲○○為有配偶之人，甲○○與丙○○竟基於通姦及相姦之概括犯意，
    自民國（下同）九十年十一月間起至九十一年三月中旬止，在台中市○○路被告
    丙○○之租屋處及台南市○○○街一九三巷三號六樓之一，連續為性行為，次數
    不詳，嗣因被告甲○○於九十一年三月一日未返家，經告訴人乙○○多方探尋，
    始知上情，因認被告甲○○涉有刑法二百三十九條前段之通姦罪嫌，被告丙○○
    涉有同法條後段之相姦罪嫌云云。
二、按刑法第二百三十九條通姦罪與相姦罪，係屬告訴乃論之罪，而對於配偶犯第二
    百三十九條之罪宥恕者，不得告訴，刑法第二百四十五條第一項、第二項定有明
    文。復按刑法第二百四十五條二項之宥恕，一經宥恕，告訴權即已喪失，不能因
    嗣後翻悔而回復；且其不得告訴之範圍相同，如有告訴權人對於共犯中一人有宥
    恕，按照告訴不可分之原則，對於其他共犯，自亦不得告訴（司法院院字第一六
    ○五號、第二二六一號解釋可資參照）。又按告訴或請求乃論之罪，未經告訴者
    ，應諭知不受理之判決，刑事訴訟法第三百零三條第三款定有明文，所謂「未經
    告訴」亦包括未經合法告訴者在內，配偶對於已經宥恕之姦罪，既不得告訴，檢
    察官據其告訴而起訴者，法院即應依刑事訴訟法第三百零三條第三款之規定，為
    不受理之判決（司法院院字第二三八三號解釋可資參照）。
三、經查：被告甲○○為告訴人乙○○之妻，告訴人係指訴被告甲○○與丙○○有通
    姦及相姦之行為，惟告訴人對於所指訴被告甲○○通姦之行為，在九十一年九月
    二日提出本件告訴之前已予以宥恕，此觀諸告訴人於原審法院九十一年度家護字
    第六四一號通常保護令事件調查時指稱：「．．七月一日那天我發現有一張類似
    情書的字條，．．，剛結婚時我們原本很恩愛，．．拿掉的孩子也是因她吃正氣
    散而死，後來我去檳榔攤問才知道拿掉的孩子不是我的，發生任何事我都原諒她
    ，四月份的時候我們性生活不協調，三月十八日回來到四月底我們都沒有行房，
    五月份時每次的爭執，都是她挑起的」等語，及其就前開保護令裁定所提抗告狀
    載明：「抗告人結婚才短短一年六個月，相對人（即被告甲○○）便跟別人私奔
    到台南市同居，．．事後還懷有他人身孕，抗告人都願不計前嫌地原諒她，本人
    之所以一而再、再而三地原諒她，．．所以原諒她，可是相對人事後卻找各種莫
    須有的理由來聲請保護令」等語自明。另告訴人於原審審理時亦指稱：「我是口
    頭上原諒她，但是她一再的犯」等語，及證人朱朝宗即被告朱婷億之父親於原審
    審理時亦證稱：「（九十一年八月四日晚上十點半，告訴人有到你家中要帶你女
    兒回家？）是的」、「（告訴人有表示要原諒你女兒？）有的，他說過去的不要
    追究，要原諒她了」等語，益徵告訴人在提出本件告訴之前，確有對被告甲○○
    為宥恕之表示甚明。揆諸前揭說明，告訴人一經宥恕，其告訴權即已喪失，不能
    因嗣後翻悔而回復，且依告訴不可分之原則，對於共犯即被告丙○○，自亦不得
    告訴。是告訴人之告訴權原已喪失，其告訴並不合法，原審不經言詞辯論，逕依
    刑事訴訟法第三百零三條第三款之規定為不受理判決之諭知，核無不合。檢察官
    上訴意旨略以：告訴人面臨婚姻關係之挫折，為挽救其婚姻關係，所以讓甲○○
    返家，消極不追究甲○○屢次不告而別，離家出走，及告訴人供給甲○○之七萬
    元，告訴人並無明確表示宥恕本件被告二人之相姦行為，關於配偶之宥恕，實為
    告訴權人例外喪失告訴權之要件，為保障正常婚姻關係，於文義及實際適用上均
    應從嚴解釋，因此告訴人僅要原諒甲○○，並不能據以認定告訴人有宥恕本件相
    姦之行為甚明，惟查告訴人有明確表示宥恕甲○○跟人私奔到台南市同居，事後
    還懷有他人身孕等語，顯係對本件之相姦行為明確表示宥恕，原審理由已詳加敘
    明，核無違誤，檢察官上訴非有理由，應予駁回。
四、據上論斷，應依刑事訴訟法第三百六十八條，判決如主文。
本案經檢察官丁○○到庭執行職務。
中      華      民      國    九十二  年    九      月        二        日
                                   臺灣高等法院臺中分院刑事第三庭
                                         審判長法  官  陳  朱  貴
                                               法  官  廖  柏  基
                                               法  官  劉  連  星
右正本證明與原本無異。
不得上訴。
                                               書記官  李  妍  嬅
中      華      民      國    九十二     年      九       月     三     日
                                                                        Ｆ


司法院資訊處製作；財團法人民間司法改革基金會備份。
